【裁判字號】    92,交聲,833
【裁判日期】    920808
【裁判案由】    違反道路交通管理處罰條例聲明異議
【裁判全文】
臺灣臺北地方法院交通事件裁定                    九十二年度交聲字第八三三號
    異  議  人
    即受處分人  甲○○
右列受處分人因違反道路交通管理處罰條例案件，對於台北市交通事件裁決所九十二
年五月二十六日所為之處分（原處分：北市裁三字第裁二二—ＡＸＸ○二四五五八號
），聲明異議，本院裁定如左：
    主  文
異議駁回。
    理  由
一、按汽車行近行人穿越道前，應減速慢行，遇有行人穿越時，無論有無交通警察指
    揮或號誌指示，均應暫停讓行人先行通過，道路交通安全規則第一百零三條著有
    明文。又道路交通管理處罰條例所稱之汽車，依該條例第三條第八款規定包括機
    器腳踏車；再汽車駕駛人，駕駛汽車行近行人穿越道，不減速慢行或行人穿越道
    有行人穿越時，不暫停讓行人先行通過者，處新台幣（下同）六百元以上一千八
    百元以下罰鍰；汽車駕駛人，駕駛汽車違反道路交通安全規則，因而肇事致人受
    傷者，吊扣其駕駛執照三個月至六個月，道路交通管理處罰條例第四十四條第二
    款、第六十一條第三項分別規定甚明。
二、原處分機關認受處分人於民國九十二年一月二十九日上午十時許，騎乘車號ＢＫ
    Ｅ—八六三號重型機車沿台北市○○路外側車道北向南行駛，行經松信路、忠孝
    東路五段交岔路口北側之行人穿越道時，未暫停讓行人許桂淑先行通過，致在該
    行人穿越道上撞及許桂淑，使許桂淑倒地受傷。嗣經台北市政府警察局交通大隊
    認受處分人有違反道路交通管理處罰條例第四十四條第二款、第六十一條第三項
    之行為掣單舉發，受處分人於應到案日期前提出申訴，經原處分機關函請舉發機
    關調查結果，仍認受處分人前開違規事實明確，原處分機關乃依據道路交通管理
    處罰條例第四十四條第二款（贅引第一項）、第六十一條第三項（贅引第一款）
    規定，於九十二年五月二十六日以北市裁三字第裁二二—ＡＸＸ○二四五五八號
    裁決書，裁處受處分人罰鍰一千二百元並吊扣駕駛執照三個月。
三、訊據受處分人固坦認於前開時、地騎乘機車與被害人許桂淑發生擦撞，致被害人
    許桂淑受傷，惟矢口否認有何違規情節，辯稱：當日伊騎乘機車遵守號誌指示綠
    燈前行，被害人許桂淑擅闖紅燈穿越道路，伊行近行人穿越道前發現被害人之動
    態，旋即將車煞停，被害人許桂淑所持柺杖碰到伊所騎乘之機車後視鏡自行跌倒
    受傷，伊並未撞及許桂淑云云。經查：
    (一)受處分人於本件事故發生後旋向交通警察表明：伊於行駛過肇事交岔路口之停
      止線前，伊之行向號誌已轉換為紅燈，此觀諸當日所製作之交通事故談話紀錄
      表明確記載：「我駕車沿松信路北向南行駛第二車道，我車方向為綠燈乃直行
      時，同方向均沒有車輛，只有我車一部直行駛，我車行駛至忠孝東路五段口，
      我車未行駛過停止線前，北向南方向已變黃燈，且再變紅燈，我見變燈乃煞車
      ，但煞不及，我車由停止線後方超越了停止線，且前方有一位行人（許桂淑）
      沿路口之行人穿越道上，西向東步行：：：，我車之右車身手把及後照鏡碰撞
      行人柺杖右手而肇事」等語即明。受處分人騎乘機車行近本件肇事交岔路口，
      於伊行向號誌已變換為紅燈後仍駛越停止線，顯然伊當日並未遵照號誌指示行
      進。受處分人雖稱當日向交通警察表明伊一路綠燈前行，前開燈號變換等語之
      記載與伊當日所述不符云云，然受處分人亦自承伊係於閱覽前開交通事故談話
      紀錄表之記載後方在其上簽名確認（本院九十二年七月二十二日訊問筆錄第三
      頁參照），設若前開交通事故談話紀錄表之記載與伊所述有異，何以伊並未向
      警員要求更正，而逕在其上簽名確認該紀錄內容真實無訛？又被害人許桂淑於
      事發當日亦向交通警察明確陳稱：其在本件肇事交岔路口西北角等紅燈，俟西
      向東號誌為綠燈時方由行人穿越道穿越道路，行至肇事地點時，突遭行向不明
      之輕機車碰撞而肇事等語，足證受處分人嗣後翻異前詞，辯稱當日係被害人許
      桂淑擅闖紅燈穿越道路，伊並未撞及許桂淑云云，均非事實，要無可採。
    (二)再者，依卷內道路交通事故談話紀錄表及受處分人自繪之現場圖所示，肇事交
      岔路口為四方岔路，視線開闊良好，受處分人亦坦認事發前行近路口處，即見
      路口北側有行人穿越道，是以伊應能清楚辨明該行人穿越道上是否有行人行走
      。受處分人係於行近路口處發現伊行向之號誌變換為紅燈，方緊急煞車，惟因
      反應距離過短，致該車仍駛越路口停止線，前已述及，再參以受處分人表明伊
      於事後至肇事地點實地測量，測得肇事交岔路口前之停止線與該路口北側之行
      人穿越道間，相距僅有一百八十公分，可推知本件事故係因受處分人行近肇事
      交岔路口時並未及時減速慢行，因突見號誌變換方才煞車，終因煞車不及而在
      距停止線甚近之行人穿越道上與被害人許桂淑發生擦撞。受處分人辯稱伊於行
      近行人穿越道前有減速、禮讓行人先行通過云云，亦不足取。
四、綜上所述，受處分人確實未遵道路交通安全規則第一百零三條之規定，於行近行
    人穿越道前減速慢行，且於行人穿越道上有行人穿越時，未暫停讓行人先行通過
    而肇事，因而致被害人許桂淑受傷，從而原處分機關乃依前揭道路交通管理處罰
    條例第四十四條第二款（贅引第一項）、第六十一條第三項（贅引第一款）及違
    反道路交通管理事件統一裁罰基準表，裁處受處分人罰鍰新台幣一千二百元，並
    吊扣駕駛執照三個月，核無違誤。本件受處分人之異議為無理由，應予駁回。
據上論斷，依道路交通案件處理辦法第十九條，裁定如主文。
中      華      民      國      九十二      年     八     月     八     日
                                      臺灣臺北地方法院交通法庭
                                          法  官  陳婷玉
右正本證明與原本無異
如不服本裁定應於送達後五日內向本院提出抗告狀
                                          書記官  陳弘文
中      華      民      國      九十二      年     八     月    十三    日


司法院資訊處製作；財團法人民間司法改革基金會備份。
